【裁判字號】    97,交聲,1843
【裁判日期】    970915
【裁判案由】    違反道路交通管理處罰條例聲明異議
【裁判全文】
臺灣臺北地方法院交通事件裁定        97年度交聲字第1843號
原處分機關  臺北市交通事件裁決所
異  議  人
即受處分人  甲○○
上列異議人即受處分人因違反道路交通管理處罰條例案件，對於
臺北市交通事件裁決所於97年6 月11日所為之處分（原處分案號
：北市裁四字第裁22-AEW738876號）聲明異議，本院裁定如下：
    主    文
異議駁回。
    理    由
一、按汽車駕駛人轉彎時，不依標誌、標線、號誌指示者，處新
    台幣（下同）600 元以上1,800 元以下罰鍰，並記違規點數
    1 點，道路交通管理處罰條例第48條第1 項第2 款、第63條
    第1 項第1 款定有明文。
二、本件原處分機關即臺北市交通事件裁決所以異議人即受處分
    人甲○○駕駛車牌號碼7163－GW號自小客車，於民國97年3
    月25日上午8 時20分許，行經臺北市○○○路、南海路口，
    因違反號誌指示違規左轉，適為臺北市政府警察局中正第二
    分局警備隊員警乙○○攔查，以異議人違反道路交通管理處
    罰條例第48條第1 項第2 款之規定，舉發「不依號誌指示左
    轉（南向西）」之違規。惟異議人拒簽拒收，員警遂在舉發
    通知單內載明「拒簽拒收」字樣後，依違反道路交通管理事
    件統一裁罰基準及處理細則第11條第1 項第1 款規定，視為
    異議人已經收受該舉發通知單。嗣因異議人未於應到案日期
    （97年4 月9 日）前到案或繳納罰鍰，原處分機關遂於97年
    6 月11日依道路交通管理處罰條例第48條第1 項第2 款、第
    63條第1 項第1 款（裁決書漏引第1 款）及違反道路交通管
    理事件統一裁罰標準表規定，裁處異議人1,800 元罰鍰，並
    記違規點數1 點，合先敘明。
三、異議人聲明異議意旨略以：本人於97年3 月25日早上8 點15
    分左右駕駛7163－GW號汽車，於北市○○路綠燈待轉，左轉
    和平西路植物園出口處遭警攔下，本人並未在告發單簽收，
    而事發至今尚未收到本件之告發單，就收到裁決書，且是以
    最高額1,800 元裁罰，為此聲明異議，請求撤銷原處分等語
    。
四、經查：
  (一)異議人於97年3 月25日上午8 時20分許，駕駛其所有車牌號
    碼7163－GW號自小客車，行經臺北市○○○路、南海路口，
    違反號誌指示違規左轉之事實，為異議人所不爭執，且有臺
    北縣政府警察局舉發違反道路交通管理事件通知單1 紙在卷
    可稽，是異議人之違規行為堪予認定。
  (二)證人即當日舉發之臺北市政府警察局中正二分局警備隊員警
    乙○○，已於本院調查時結證稱：「（問：本件交通違規事
    件是否你舉發的？【提示違規舉發通知單】）（答：是的。
    ）（問：舉發情形為何？）（答：當時正值交通尖峰，路口
    有壹個左轉專用號誌，受處分人由南向北，左轉違規未依號
    誌指示搶先左轉，依職權攔檢告發。後來，受處分人表示因
    為上班趕時間，受處分人認為其無影響交通。）」等語明確
    （見本院97年5 月5 日訊問筆錄）。證人乙○○身為執法人
    員，與異議人既素不相識，且無任何宿怨仇隙，衡情證人應
    無在執行交通勤務中，刻意舉發素不相識、毫無冤仇之異議
    人，且甘冒偽證之罪責，於本院調查中到庭具結為虛偽之陳
    述，以羅織誣陷異議人之可能或必要，且證人對本件違規經
    過印象深刻且陳述清楚，是應認證人乙○○上開之證詞為可
    採。
  (三)異議人雖不否認有未依號誌指示行駛之違規事實，然辯稱未
    收到舉發通知單，不應以最高額裁罰云云。惟查：
  1.按「行為人有道路交通管理處罰條例之情形者，應填製舉發
    違反道路交通管理事件通知單（以下簡稱通知單），並於被
    通知人欄予以勾記，其通知聯依下列規定辦理：一、當場舉
    發者，應填記駕駛人或行為人姓名、性別、出生年月日、地
    址、身分證統一編號及車主姓名、地址、車牌號碼、車輛種
    類。被查獲之駕駛人或行為人為受處分人時，應於填記通知
    單後將通知聯交付該駕駛人或行為人簽名或蓋章收受之；拒
    絕簽章者，仍應將通知聯交付該駕駛人或行為人收受，並記
    明其事由及交付之時間；拒絕收受者，應告知其應到案時間
    及處所，並記明事由與告知事項，視為已收受」，違反道路
    交通管理事件統一裁罰基準及處理細則第11條第1項第1款定
    有明文。
  2.舉發機關函覆原處分機關略以：「查7163－GW號自小客車於
    違規時間（97.3.25,8:20）行經本市○○路與和平西路口時
    ，違反左轉號誌指示，違規左轉和平西路（南往西）行駛，
    本分局執行交通整理勤務員警依法攔停稽查並依戴君所出示
    證件舉發，戴君當場拒絕簽收通知單，遂告知須於15日內至
    裁罰機關繳納罰鍰並無違誤之處」等語，是於異議人拒絕簽
    收後，值勤員警已依上開違反道路交通管理事件統一裁罰基
    準及處理細則第11條第1 項第1 款規定，是舉發員警將受處
    分人拒簽拒收之情，記載在違規通知單上，並告知異議人應
    到案之日期、處所，應認已完成前揭法定程序，故該違規通
    知單已合法送達予受處分人，並無疑義。而既生送達之效力
    ，則應到案日期而為繳納罰款之法律效力即生進行。從而，
    原處分機關依違反道路交通管理事件統一裁罰基準表以受處
    分人逾越應到案期限60日以上之最高額處罰，並無違誤，故
    異議人以前情置辯，並不足採。
五、綜上所述，異議人確有在前揭時、地，駕駛其所有自小客車
    於不依號誌指示左轉之違規行為，原處分機關依前揭道路交
    通管理處罰條例第48條第1 項第2 款、第63條第1 項第1 款
    （裁決書漏載第1 款）之規定，裁處異議人1,800 元罰鍰，
    並記違規點數1 點，尚無違誤。異議人猶執前詞指摘原處分
    不當，為無理由，自應將其異議駁回。
六、據上論斷，應依道路交通案件處理辦法第19條，裁定如主文
    。
中    華    民    國    97    年    9     月    15    日
                              交通法庭法  官  林孟皇
本正本證明與原本無異。
如不服本裁定，應於送達後5日內向本院提出抗告狀。
                                      書記官  楊雅鈞
中    華    民    國    97    年    9     月    15    日


司法院資訊處製作；財團法人民間司法改革基金會備份。
